臺灣新竹地方法院刑事判決　　　　　　　　　　　　　九十一年度易字第四五七號
　　公　訴　人　臺灣新竹地方法院檢察署檢察官
　　被　　　告　丙○○
　　選任辯護人　魏早炳律師
　　　　　　　　李克欣律師
　　　　　　　　魏翠亭律師
右列被告因竊盜等案件，經檢察官提起公訴( 九十一年度偵字第一五四一號 )，本院
判決如左：
    主  文
丙○○連續攜帶兇器竊盜，處有期徒刑壹年肆月，扣案之乙炔切割器壹組、砂輪機壹
臺、鐵撬壹支、延長線壹條、美工刀壹支、斜口鉗壹支、塑膠紮帶貳拾條、手套壹
雙、帽子壹頂、太陽眼鏡壹副及口罩壹個均沒收。
被訴預備強盜部分無罪。
    事  實
一、丙○○因債臺高築，屢遭債權人催討欠款，竟思竊取銀行內財物以解困，適見坐
    落於新竹縣竹北市○○里縣○○街一三六號之甲○○○○行新竹分行( 下稱：板
    信新竹分行 )夜間及凌晨時分往來人車稀少，且其曾於民國八十九年七月間負責
    設計該分行之警報系統，乃選定板信新竹分行為行竊目標，並趁農曆春節期間銀
    行無人前往辦公之際，先於九十一年二月十日十二時許，騎乘其所有車號ＦＧ八
    〡五七二號重機車，攜帶砂輪機一臺及螺絲起子一支抵達板信新竹分行門前，乘
    四下無人之際，旋即以螺絲起子撬開板信新竹分行一樓旁內側安全梯出口處之大
    門門鎖，經由該處樓梯步行至二樓樓梯間後，隨即以砂輪機試圖破壞板信新竹分
    行二樓不鏽鋼鐵捲門右下方之軌道，惟因未能鋸開軌道且觸動裝置在鐵捲門上方
    之警報器，旋即離去該處，而未能進入板信新竹分行竊取財物( 此部分預備竊盜
    犯行不構成犯罪 )。復基於意圖為自己不法所有之概括犯意，又於(1)九十一年二
    月十二日十四時許，騎乘其所有上開車號ＦＧ八〡五七二號重機車，攜帶足以殺
    傷人之生命身體，客觀上具有危險性之兇器砂輪機一臺、乙炔切割切割器一組及
    螺絲起子一支前往板信新竹分行，沿先前已持螺絲起子破壞門鎖之大門出入口，
    抵達二樓樓梯間後，旋以乙炔切割器破壞板信新竹分行二樓鐵捲門下方之軌道，
    然因無法開啟軌道，乃改以砂輪機破壞軌道，並使用螺絲起子破壞鐵捲門開關控
    制箱後，續以螺絲起子撬破通往營業場所之落地鋁製玻璃門，而毀壞玻璃門之安
    全設備，再進入板信新竹分行二樓營業場所內四處走動搜尋財物，然因觸動該處
    二樓天花板紅外線感應器，丙○○竊取財物始未能得逞。詎丙○○猶未罷手，再
    於(2)九十一年二月十四日凌晨四時許，又騎乘其所有上開車號ＦＧ八〡五七二號
    重機車，攜帶客觀上具有危險性之兇器螺絲起子一支及鐵撬一支前往板信新竹分
    行，沿先前已遭其破壞門鎖之大門出入口抵達二樓樓梯間後，拉起前次遭其破壞
    鐵捲門軌道底端，鑽入鐵捲門縫隙後，續將手伸入先前遭其破壞之玻璃門裂縫處
    ，打開玻璃門門鎖，進入板信新竹分行二樓營業場所再到一樓營業處所，四處物
    色財物，旋在一樓出納室辦公抽屜內，因見置放有一樓陽臺後門鑰匙一支，乃著
    手竊取該支鑰匙，得手後隨即置放於衣褲內，並將置放在出納室內櫃子上之電擊
    棒一支丟棄在一樓大門外陽臺處，旋因聽聞一樓天花板紅外線感應器發報，乃迅
    速逃逸現場。復於(3)九十一年三月十五日凌晨五時許，承前竊盜之犯意，仍騎乘
    其所有上開車號ＦＧ八〡五七二號重機車，攜帶其所有客觀上具有危險性之螺絲
    起子一支、鐵撬一支、美工刀一支、斜口鉗一支等兇器，及延長線一條、塑膠紮
    帶二十三條、手套一雙、帽子一頂、太陽眼鏡一副、口罩一個等物再前往板信新
    竹分行，將機車停放於板信新竹分行門前，再走至板信新竹分行一樓後門處取出
    先前竊得之鑰匙欲開啟該處後門，惟因見無法開啟，即改持螺絲起子撬開板信新
    竹分行一樓旁內側安全梯出口處之大門門鎖，走下樓梯至地下室取出其前於九十
    一年二月間攜至板信新竹分行行竊使用之砂輪機一臺，並將螺絲起子( 已滅失 )
    丟棄在地下室的樓梯間後，經由該處樓梯走上二樓，隨即使用砂輪機破壞板信新
    竹分行二樓不鏽鋼鐵捲門之軌道及鐵捲門開關控制箱，續取出延長線一條插上電
    源讓鐵捲門升起後，繼以鐵撬打破玻璃門，再將帽子、眼鏡、手套、斜口鉗、鐵
    撬、美工刀、塑膠紮帶置放在紙袋中，圖供俟後進入銀行時得以斜口鉗剪斷保全
    系統線路，及以塑膠紮帶綑綁金錢，且穿戴口罩進入板信新竹分行二樓營業場所
    後直接前往一樓營業處所，四處搜尋財物，並旋轉一樓金庫之密碼鎖試圖開啟金
    庫，惟於當日五時五十九分因觸動一樓天花板紅外線感應器，復聽聞銀行外面有
    人聲音，即迅速躲藏在一樓金庫上方之天花板，旋經臺灣新光保全股份有限公司
    人員於當日六時五分趕至板信新竹分行查看，並會同警方於當日七時三十分許在
    該處逮捕丙○○，並在丙○○身上扣得竊取自板信新竹分行之鑰匙一支，及在板
    信新竹分行處查獲丙○○所有之乙炔切割器一組、砂輪機一臺、電源延長線一條
    、鐵撬一支、美工刀一支、斜口鉗一支、塑膠紮帶二十三條、手套一雙、帽子一
    頂、太陽眼鏡一副、口罩一個等物，丙○○竊取財物始未能得逞。
二、案經板信新竹分行訴請新竹縣警察局竹北分局報請臺灣新竹地方法院檢察署檢察
    官偵查起訴。
    理  由
壹、有罪部分：
一、訊據被告丙○○對於其先後於九十一年二月十日、同年二月十二日、同年二月十
    十四日及同年三月十五日多次攜帶螺絲起子、砂輪機、鐵撬等兇器前往板信新竹
    分行，破壞板信新竹分行一樓旁內側安全梯出口處之大門門鎖，並以砂輪機破壞
    板信新竹分行二樓不鏽鋼鐵捲門之軌道及鐵捲門開關控制箱，且撬破通往營業場
    所之玻璃門，意圖進入板信新竹分行內竊取財物，且於九十一年二月十四日，自
    板信新竹分行一樓出納室辦公抽屜內，拿取一樓陽臺後門鑰匙一支之事實，固供
    承不諱，核與告訴代理人丁○○於本院審理時指訴之情節相符，並經證人即臺灣
    新光保全股份有限公司人員張文馨於警訊時證述綦詳，且經證人即臺灣新光保全
    股份有限公司人員乙○○、林保麟到庭證述明確，復有贓物認領保管單一紙、警
    報器紀錄一紙及現場照片十二幀附卷可稽，並有乙炔切割器一組、砂輪機一臺、
    電源延長線一條、鐵撬一支、美工刀一支、斜口鉗一支、塑膠紮帶二十三條、手
    套一雙、帽子一頂、太陽眼鏡一副、口罩一個等物扣案足資佐證，參以現場遺留
    之口罩經送請內政部警政署刑事警察局鑑驗結果，亦顯示該口罩斑跡與被告唾液
    中所檢出之ＤＮＡ〡ＳＴＲ型別相同，亦有內政部警政署刑事警察局九十一年四
    月二日刑醫字第０九一００三一七四０號鑑驗書一紙為憑，足見被告此部分自白
    確與事實相符，而堪採信。至被告雖辯稱其拿取鑰匙係為方便進出銀行使用，並
    非基於為自己不法所有之意圖而取得鑰匙云云，惟被告於九十一年二月十四日自
    板信新竹分行拿取該支鑰匙後，既曾於九十一年三月十五日再度前往板信新竹分
    行行竊時，使用該支鑰匙欲開啟板信新竹分行一樓後門未果，乃改以螺絲起子撬
    開板信新竹分行一樓旁內側安全梯出口處之大門門鎖進入銀行情事，則被告如僅
    有使用該支鑰匙之意，衡之常情，應無不於進入板信新竹分行後，隨即將無法開
    啟門鎖之鑰匙返還銀行，而無仍將鑰匙隨身攜帶，致遭員警自其身上取出該支鑰
    匙之理，是被告辯稱其並無將該支鑰匙取為己有之意云云，顯違常情，而難採信
    。又被告確有於九十一年二月十二日十四時許，以砂輪機、螺絲起子破壞鐵捲門
    軌道及開關控制箱，並以螺絲起子撬破通往營業場所之落地鋁製玻璃門，再進入
    板信新竹分行二樓營業場所內四處走動搜尋財物之情，業據被告於警訊時供承不
    諱( 詳偵查卷第六頁反面 )，且板信新竹分行二樓天花板所裝設之紅外線感應器
    確有於當日十四時四十一分因查覺有物體在二樓移動而發報之情形，亦有警報器
    紀錄一紙附卷可稽( 詳偵查卷第四十四頁 )，並經證人即臺灣新光保全股份有限
    公司人員林保麟到庭證述明確，參之被告於本院審理時亦不否認其當日確係於下
    午二時許前往板信新竹分行意圖行竊，則被告確有於當日進入板信新竹分行二樓
    營業場所內四處走動搜尋財物行徑，該處二樓天花板所裝設之紅外線感應器始有
    發報情事，應堪認定，是被告於本院審理時改稱其於九十一年二月十二日十四時
    許，將板信新竹分行二樓鐵捲門、玻璃門破壞後，因警報器發報，其即離開銀行
    ，並未進入到銀行內云云，顯與當日係二樓營業場所天花板所裝設之紅外線感應
    器發報紀錄情形不符，亦難採信。從而，本件事證明確，被告犯行洵堪認定，應
    依法論科。
二、按侵入竊盜究以何時為著手起算時點，依一般社會觀念，咸認行為人以竊盜為目
    的，而侵入他人住宅，搜尋財物時，即應認與竊盜之著手行為相當，上訴人在其
    主觀上既以竊盜為目的侵入廖○聰住處，並已進入廖某臥房，留滯時間有數分鐘
    之久，用眼睛搜尋財物，縱其所欲物色之財物尚未將之移入自己支配管領之下，
    惟從客觀上已足認其行為係與侵犯他人財物之行為有關，且屬具有一貫接連性之
    密接行為，顯然已著手於竊盜行為之實行，自應成立刑法第三百二十一條第二項
    、第一項第一款於夜間侵入住宅竊盜罪之未遂犯( 最高法院八十四年度臺上字第
    四三四一號判決意旨參照 )。核被告所為(1)攜帶兇器破壞板信新竹分行一樓旁內
    側安全梯出口處之大門、二樓鐵捲門、玻璃門竊取板信新竹分行財物之行為，雖
    已著手於竊盜行為之實行，惟尚未能竊得任何財物，係犯刑法第三百二十一條第
    一項第三款、第二款、第二項之攜帶兇器毀壞門扇及安全設備竊盜未遂罪、(2)攜
    帶兇器竊取板信新竹分行內財物之行為，係犯刑法第三百二十一條第一項第三款
    之攜帶兇器竊盜罪、(3)攜帶兇器破壞板信新竹分行一樓旁內側安全梯出口處之大
    門、二樓鐵捲門、玻璃門竊取板信新竹分行財物之行為，雖已著手於竊盜行為之
    實行，惟尚未能竊得任何財物，係犯刑法第三百二十一條第一項第三款、第二款
    、第二項之攜帶兇器毀壞門扇及安全設備竊盜未遂罪。又被告既係分別於九十一
    年二月十二日、九十一年二月十四日及九十一年三月十五日，多次進入板信新竹
    分行內四處搜尋財物，則被告行竊時間，不僅可以分開，且係於實施竊盜行為完
    畢後復再進入銀行內行竊，應認被告每次行為皆可獨立成罪，而無將上開數個竊
    盜行為視為數個舉動之接續施行，論以接續犯之情，公訴人認被告基於一竊盜之
    犯意，至上址竊盜竊取財物，係屬接續犯，容有未洽。被告所為上開多次攜帶兇
    器毀壞門扇及安全設備竊盜未遂、攜帶兇器竊盜行為，時間緊接，所犯基本構成
    要件相同，顯均係出於概括之犯意為之，為連續犯，爰依刑法第五十六條之規定
    以一被告攜帶兇器竊盜罪論，並加重其刑。再刑法第三百二十一條第一項各款所
    列情形，乃竊盜之加重要件，行為人是否構成該條項之犯罪，仍應視行為人已否
    著手實施同法第三百二十條之竊盜行為而定。而竊盜行為之著手，係以已否開始
    財物之搜尋為要件，若行為人僅著手於刑法第三百二十一條第一項各款所列之加
    重要件行為，而尚未為竊盜行為之著手者，仍不能以該條竊盜罪之未遂犯論科(
    最高法院八十五年度臺非字第一一六號判決意旨參照 )，是被告前於九十一年二
    月十日以砂輪機破壞板信新竹銀行二樓樓梯間鐵捲門控制箱，因觸動警報至無法
    進入板信新竹分行，既未開始著手實施竊盜行為，自不能論以該條竊盜罪之未遂
    犯，公訴人認被告之行為另構成攜帶兇器毀壞門扇竊盜未遂之情形，尚有未洽。
    爰審酌被告年輕力壯，不思努力工作以獲得報酬，竟起意不勞而獲竊取他人財物
    ，且多次破壞板信新竹分行裝設之鐵捲門、玻璃門進入銀行內竊盜，嚴重危害社
    會治安，更損及被害人之財產安全，惟念其事後已與告訴人板信新竹分行達成和
    解，有和解書一紙附卷可稽，並獲告訴代理人丁○○當庭表明宥恕之情，及其犯
    罪之動機、目的、手段、品性、生活狀況、智識程度、所得之不法利益及犯罪後
    坦承部分犯行，態度尚稱良好等一切情狀，量處如主文所示之刑。
三、扣案之乙炔切割器一組、砂輪機一臺、鐵撬一支、延長線一條、口罩一個，均為
    被告所有供犯罪所用之物，而美工刀一支、斜口鉗一支、塑膠紮帶二十三條、手
    套一雙、帽子一頂、太陽眼鏡一副則為被告所有預備供本件犯罪所用之物，迭據
    被告警訊及偵查中供承不諱，爰依法宣告沒收之。至被告破壞告訴人一樓旁內側
    安全梯出口處之大門門鎖所使用之螺絲起子，既據被告陳稱已丟往板信新竹分行
    地下室樓梯間，復無證據證明上開工具尚屬存在，為免將來執行滋生困擾，爰不
    予宣告沒收，併此敘明。
四、公訴人另謂被告於九十一年二月十四日凌晨四時許，利用板信新竹分行未將鐵捲
    門及玻璃門修復之機會，進入該銀行並竊得電擊棒一支，因認為被告此部分涉有
    刑法第三百二十一條第一項第三款之攜帶兇器加重竊盜罪嫌，惟訊據被告則否認
    有竊取上開電擊棒犯行，而告訴代理人丁○○亦陳稱電擊棒事後有在一樓大門外
    陽臺處尋獲等語明確，足見被告應無將電擊棒移置為己有之意圖，此外復查無其
    他積極証據足資証明被告確涉有該部分犯行，應認為被告所涉此部分犯行尚屬不
    能証明，檢察官既認為被告所涉此部分犯行如果成立，與被告所涉上開攜帶兇器
    加重竊盜犯行間，具有接續犯之裁判上一罪關係，爰不另為無罪之諭知，附此敘
    明。
貳、無罪部分：
一、公訴意旨略以：被告於九十一年三月十五日凌晨六時許，前往板信新竹分行，先
    以砂輪機破壞二樓樓梯間鐵捲門控制箱，使鐵捲門升起，繼而以鐵撬打破玻璃門
    而侵入該銀行，且其計劃若在銀行內遇到行員時，將以塑膠紮帶加以綑綁，再持
    美工刀脅迫行員使不能抗拒而開啟金庫，因認被告此部分涉有刑法第三百二十八
    條第五項之預備強盜罪嫌。
二、按犯罪事實應依證據認定之，無證據不得推定其犯罪事實。又不能證明被告犯罪
    者，應諭知無罪之判決。刑事訴訟法第一百五十四條、第三百零一條第一項分別
    定有明文。是事實之認定，應憑證據，如未能發現相當證據，或證據不足以證明
    自不能以推測或擬制之方法，為裁判基礎。至認定犯罪事實，所憑之證據，雖不
    以直接證據為限，間接證據亦包括在內，然無論直接或間接證據，其為訴訟上之
    證明，須於通常一般之人均不致於有所懷疑，而得確信其為真實之程度者，始得
    據之為有罪之認定，倘其證明尚未達到此一程度，而有合理性懷疑之存在時，即
    無從為有罪之認定( 最高法院四十年臺上字第八十六號、七十六年臺上字第四九
    八六號判例意旨參照 )。
三、訊據被告堅決否認有預備強盜犯行，辯稱：其攜帶塑膠紮帶係欲綑綁金錢，而美
    工刀係想要割玻璃門旁邊的矽膠，及清除玻璃門的碎玻璃使用等語。本件公訴人
    認被告涉有刑法第三百二十八條第五項之預備強盜罪，係以被告於警訊及偵查時
    曾自白稱其想遇到銀行內有人的話，可以用紮帶綑綁人和美工刀來威脅人就範開
    啟金庫等語，為其主要論據。經查：(一)被告確於警訊及偵訊時有上開對己不利
    之自白( 詳偵查卷第七頁及第二十六頁反面 )，惟被告之此項自白，已經於本院
    訊問時加以否認，則該項自白，除非仍有其他直接證據加以佐證，尚不得做為不
    利被告認定之唯一證據。(二)又被告於九十一年三月十五日凌晨五時許，既係基
    於竊盜之犯意，攜帶其所有螺絲起子一支、鐵撬一支、美工刀一支、斜口鉗一支
    、延長線一條、塑膠紮帶二十三條、手套一雙、帽子一頂、太陽眼鏡一副、口罩
    一個等物騎乘機車前往板信新竹分行行竊，已如上述，則被告於起意行竊銀行之
    際，是否併存有強盜他人財物之意圖，要非無疑。且刑法第三百二十一條第一項
    第三款之攜帶兇器竊盜罪，係以行為人攜帶兇器竊盜為其加重條件，此所謂兇器
    ，其種類並無限制，凡客觀上足對人之生命、身體、安全構成威脅，具有危險性
    之兇器均屬之，且祇須行竊時攜帶此種具有危險性之兇器為已足，並不以攜帶之
    初有行兇之意圖為必要( 最高法院七十九年度臺上字第五二五三號判例意旨參照
     )，是被告進入板信新竹分行行竊時既有攜帶鐵撬等客觀上具有危險性之兇器，
    即難單以被告攜帶美工刀進入銀行乙節，推定被告必有預備強盜意圖甚明。(三)
    再竊盜與強盜雖同具不法得財之意思，惟竊盜既係乘人不知，竊取他人之財物，
    如施用強暴脅迫，至使不能抗拒而取其財物或令其交付者，則為強盜罪，兩者間
    之行為態樣顯屬不同，則被告於當日凌晨六時許，前往板信新竹分行竊取財物之
    時，既離銀行正常營業辦公時間尚久，且板信新竹分行於夜間並無人住居其內乙
    節，亦經告訴代理人丁○○於本院審理時陳述明確，參以被告於本院審理時亦陳
    稱其覺得不可能會在行竊時碰到銀行職員等語，佐以被告前多次進行板信新竹分
    行行竊時確無遇職員在場乙節，足見被告進行板信新竹分行行竊當時顯無預謀要
    對該行職員實施強暴脅迫藉以劫取銀行財物之情，應堪認定，被告所辯，堪可採
    信。此外，復查無其他積極證據足以證明被告有何上開預備強盜犯行，揆諸前揭
    規定，自應依法諭知無罪之判決。
據上論斷，應依刑事訴訟法第二百九十九條第一項前段、第三百零一條第一項前段、
，刑法第五十六條、第三百二十一條第一項第三款、第三十八條第一項第二款，判決
如主文。
本案經檢察官劉邦繡到庭執行職務。
中      華      民      國    九十一    年      七      月    二十六    日
                                    臺灣新竹地方法院刑事第一庭
                                        法  官  王佳惠
右正本證明與原本無異。
如不服本判決，應於判決送達後十日內向本院提出上訴狀( 應附繕本 )，上訴於臺灣
高等法院。
                                        書記官  江靜玲
中      華      民      國    九十一    年      七      月    二十九    日
附錄本案論罪科刑之主要法條：刑法第三百二十一條第一項第三款。
犯竊盜罪而有左列情形之一者，處六月以上五年以下有期徒刑：
三  攜帶兇器而犯之者。
